【裁判字號】    98,訴,1001
【裁判日期】    990517
【裁判案由】    毒品危害防制條例
【裁判全文】
臺灣基隆地方法院刑事判決              98年度訴字第1001號
公  訴  人  臺灣基隆地方法院檢察署檢察官
被      告  乙○○
選任辯護人  陳增機律師（法律扶助律師）
上列被告因毒品危害防制條例案件，經檢察官提起公訴（九十八
年度偵字第一一八三號），本院判決如下︰
    主  文
乙○○販賣第二級毒品，處有期徒刑柒年貳月，扣案之第二級毒
品甲基安非他命（驗餘淨重零點貳壹捌公克）沒收銷燬，扣案
盛裝上開毒品之包裝袋壹只、販賣毒品所得之新臺幣肆佰肆拾元
及插置門號0000000000號用戶識別卡之LG廠牌行動電
話壹具均沒收。
    事  實
一、乙○○明知甲基安非他命（一般尚俗稱安非他命）為毒品危
    害防制條例所列管之第二級毒品，依法不得販賣，竟於民國
    九十八年三月五日上午十時四十五分許，以其所使用行動電
    話門號0000000000號撥打丙○○所使用行動電話
    門號0000000000號與丙○○聯繫，經丙○○表示
    欲向其購買新臺幣（下同）五百元之甲基安非他命後，乙○○即基於販賣第二級毒品甲基安非他命以營利之犯意，指定
    在基隆市○○區○○路二九九號中華電信股份有限公司基隆
    營業處門口與丙○○見面直接進行交易；嗣丙○○駕駛車牌
    號碼四四二－ＹＮ號營業用小客車，於同日中午約十二時五
    十分許先行抵達上開約定地點等候，同日下午一時十五分許
    ，乙○○則騎駛車牌號碼ＬＲ七－四一七號普通重型機車到
    達上開約定地點，即將所騎駛機車暫停在丙○○上開營業用
    小客車旁，而頭戴安全帽坐進丙○○之營業用小客車副駕駛
    座，將淨重零點零九五公克之甲基安非他命一包交與丙○○
    ，而丙○○在乙○○抵達前，本有意僅給付四百四十元之對
    價，迫使乙○○接受，即將預先準備放置四十四枚十元硬幣
    之免洗杯交付予乙○○，適乙○○清點上開硬幣並質疑丙○○金額短少時，因基隆市警察局第一分局延平派出所執行轄
    區巡邏勤務之警員丁○○及戊○○目睹乙○○將原所騎駛之
    上開機車暫停而頭戴安全帽坐進丙○○所駕駛營業用小客車
    副駕駛座之不尋常舉動，遂合理懷疑丙○○及乙○○有犯罪
    之嫌疑，乃趨前盤查二人身分，見乙○○手持丙○○所交付
    放置四十四枚十元硬幣之免洗杯，即先經乙○○同意搜索其
    之身體，而扣得上開四十四枚十元硬幣及乙○○原所持有之
    淨重零點三二二公克甲基安非他命一包、淨重零點零四八公
    克第一級毒品海洛因一包、插置門號0000000000
    號用戶識別卡之LG廠牌行動電話及插置門號0000000
    000號用戶識別卡之Sony Ericsson 廠牌行動電話各一具
    、葡萄糖四包、夾鏈袋計八十四只等物；再經丙○○同意而
    搜索其所駕駛上開營業用小客車，先在上開車內前座中置扶
    手處搜得丙○○所有吸食器一組，再經丙○○坦言其向乙○○購買甲基安非他命及所購得甲基安非他命置於上開營業用
    小客車駕駛座車門置物槽內，始為警扣得該包甲基安非他命
    ，而查悉上情。
二、案經基隆市警察局第一分局報請臺灣基隆地方法院檢察署檢
    察官偵查起訴。
    理  由
一、證據能力之說明
  (一)證人丁○○及丙○○於檢察官偵訊時之證述，被告之選任辯
    護人固於本院準備程序以渠等串通陷害被告為由而否認其證
    據能力。然前揭證人於偵查中向檢察官所為之陳述，均經檢
    察官以證人身分告以具結義務及偽證處罰且命具結後所為；
    被告之選任辯護人上開主張復係針對證人證詞內容之不實所
    為之爭執，並非主張有何跡證顯示渠等前揭證述過程中有遭
    受不當干擾之顯不可信情況，依刑事訴訟法第一百五十九條
    之一第二項之規定，自均得為本案證據。
  (二)按被告以外之人於審判外之言詞或書面陳述，除法律有規定
    者外，不得作為證據，刑事訴訟法第一百五十九條第一項定
    有明文。本案證人丙○○於警詢時之陳述，係屬被告以外之
    人於審判外之言詞陳述，而為傳聞證據，經被告之選任辯護
    人於本院準備程序中明示不同意作為證據，依前揭規定，應
    認不具證據能力。
  (三)交通部民用航空局航空醫務中心九十八年四月八日航藥鑑字
    第○九八一七九○號、同年七月二十七日航藥鑑字第○九八
    三六五八號及同年十一月十日航藥鑑字第○九八五五六三號
    毒品鑑定書，均係該局執行毒品鑑定公務所出具之書面鑑定
    報告，性質上雖為被告以外之人於審判外之書面陳述，屬傳
    聞證據；然分別係檢察官及本院囑託之鑑定機關依刑事訴訟
    法第二百零八條第一項及第二百零六條之規定所出具之鑑定
    報告，自均有證據能力。
  (四)卷附被告及證人丙○○為警搜索後所製作之搜索扣押筆錄及
    扣押物品目錄表，性質上雖係被告以外之人於審判外之書面
    陳述，屬於傳聞證據，然係基隆市警察局第一分局延平派出
    所警員於執行搜索及扣押職務上所製作之紀錄文書，且無顯
    不可信之情況，依刑事訴訟法第一百五十九條之四第一款之
    規定，得為本案證據。
  (五)扣案之四十四枚十元硬幣、淨重零點三二二公克之甲基安非
    他命一包、淨重零點零四八公克之海洛因一包、插置門號0
    000000000號用戶識別卡之LG廠牌行動電話及插置
    門號0000000000號用戶識別卡之Sony Ericsson
    廠牌行動電話各一具、葡萄糖四包及夾鏈袋計八十四只，均
    非供述證據，而經本院審酌其取得之情況，並無違背法定程
    序或不法採證之情形，依刑事訴訟法第一百五十八條之四之
    反面解釋，應認具有證據能力。
  (六)被告乙○○於警詢、檢察官偵訊時之陳述，被告及其選任辯
    護人於本院準備及審判程序中均未就此爭執其證據能力，且
    無事證顯示係違法取得而致其供述任意性有所疑義，自均有
    證據能力。
二、實體事實之認定
    訊據被告對其有以所有插置門號0000000000號用
    戶識別卡之LG廠牌行動電話與丙○○聯繫，並指定在上開地
    點與丙○○見面，其騎駛機車抵達相約地點後，即頭戴安全
    帽坐進已先行到達而在該處等候之丙○○所駕駛營業用小客
    車之副駕駛座，經丙○○交與放置四十四枚十元硬幣之免洗
    杯，其於清點上開硬幣時，為基隆市警察局第一分局延平派
    出所警員丁○○及戊○○盤查，而自其身上扣得丙○○所交
    付之四十四枚十元硬幣、其原所持有淨重零點三二二公克之
    甲基安非他命一包、淨重零點零四八公克之海洛因一包、插
    置門號0000000000號用戶識別卡之LG廠牌行動電
    話及插置門號0000000000號用戶識別卡之Sony E
    -ricsson廠牌行動電話各一具、葡萄糖四包及夾鏈袋計八十
    四只，繼於丙○○之營業用小客車內查扣吸食器一組及甲基
    安非他命一包等情固均不爭執，惟矢口否認有何販賣第二級
    毒品犯行，辯稱略以：丙○○經警扣得之甲基安非他命並非
    伊所賣給他的，是他自己帶在身上；丙○○所交付四十四枚
    十元硬幣是要還伊錢，因丙○○之前有向伊借錢加油；伊身
    上為警查扣之毒品是伊自己要施用的；本案可能是伊向丙○○要錢，他不高興，而且他又為了破案獎金，因而陷害伊的
    云云。被告之選任辯護人亦為被告辯護略以：由證人丁○○
    所證在做完本案被告筆錄之後，曾要求被告配合佈線查緝黃
    明祥的地址可知，警方有佈線查毒。又丙○○證述本案系爭
    之甲基安非他命是放在駕駛座左側，但被告說是放在右側手
    煞車處，可知被告根本沒有交付毒品給丙○○的動作，才有
    此不符。再因被告確無販賣毒品犯行，所以雖然一直請他認
    罪，其仍不認罪。另本案丙○○交給被告四十四枚十元硬幣
    ，從經驗法則而言，其並非意在購買毒品，因為四十四個硬
    幣要數很久，讓人覺得他沒有誠意，況且，被告陳述其身上
    另有紙幣數百元，可見本案應如丙○○在偵查庭所述係配合
    警方製造本來就沒有的案子云云。經查：
  (一)被告對其有以所有插置門號0000000000號用戶識
    別卡之LG廠牌行動電話與丙○○聯繫，並指定在上開地點與
    丙○○見面，其騎駛機車抵達相約地點時，即頭戴安全帽坐
    進已先行到達而在該處等候之丙○○所駕駛營業用小客車之
    副駕駛座，經丙○○交與放置四十四枚十元硬幣之免洗杯，
    其於清點上開硬幣時，為基隆市警察局第一分局延平派出所
    駕駛巡邏車之警員丁○○及戊○○盤查，而自其身上扣得四
    十四枚十元硬幣、淨重零點三二二公克之甲基安非他命一包
    、淨重零點零四八公克之海洛因一包、插置門號00000
    00000號用戶識別卡之LG廠牌行動電話及插置門號00
    00000000號用戶識別卡之Sony Ericsson 廠牌行動
    電話各一具、葡萄糖四包及夾鏈袋計八十四只，繼於丙○○
    之營業用小客車內查扣吸食器一組及甲基安非他命一包等情
    均坦白承認（本院卷第二七一、二六五至二六六、二六九頁
    ），核與證人丙○○、丁○○、戊○○於本院審判程序之證
    述相符，復有被告上揭扣案物品（扣案之四十四枚十元硬幣
    部分，有臺灣基隆地方法院檢察署九十八年度證字第四九一
    號贓證物款收據可參，見臺灣基隆地方法院檢察署九十八年
    度偵字第一一八三號卷〈下稱偵查卷〉第九四頁）及卷附被
    告及證人丙○○為警搜索後所製作搜索扣押筆錄及扣押物品
    目錄表、被告及丙○○扣押物品照片、交通部民用航空局航
    空醫務中心九十八年七月二十七日航藥鑑字第○九八三六五
    八號及同年十一月十日航藥鑑字第○九八五五六三號毒品鑑
    定書（偵查卷第二二至二五、五五至五八、三十至三六、六
    一至六二、一一○頁、本院卷第二八頁）可佐，堪信屬實。
  (二)證人丙○○就其與被告於上開時地見面前，先於電話聯繫時
    表示欲向被告購買五百元甲基安非他命之意思，經雙方約定
    於上開地點見面後，其即駕駛前揭營業用小客車，於當日中
    午約十二時五十分許先行抵達約定地點等候，同日下午一時
    十五分許，被告騎駛機車到達上開約定地點，即將所騎駛機
    車暫停在其營業用小客車旁，而坐進其營業用小客車副駕駛
    座，交與其甲基安非他命一包，而其在被告抵達前，本有意
    僅給付四百四十元之對價，迫使被告接受，即將預先準備、
    放置四十四枚十元硬幣之免洗杯交與被告，適被告清點該免
    洗杯內之硬幣並質疑金額短少時，經基隆市警察局第一分局
    延平派出所駕駛巡邏車執行巡邏勤務之警員丁○○及戊○○
    以被告頭戴安全帽坐在其所駕駛營業用小客車副駕駛座之不
    尋常舉動為由，趨前盤查，嗣於被告身上扣得其所交付之四
    十四枚十元硬幣，再於其所駕駛車內前座中置扶手處扣得其
    所有吸食器一組及其甫向被告購得之該包甲基安非他命等情
    ，迭於檢察官偵訊暨本院審判程序中證述不移（偵查卷第十
    六至二十、四二至四三、四五至四七頁，本院卷第二三一至
    二三九頁），且有檢察官就其所使用插置門號000000
    0000號行動電話「所有來電」紀錄之勘驗筆錄（偵查卷
    第四六頁）、被告經扣案之四十四枚十元硬幣、插置門號0
    000000000號用戶識別卡之LG廠牌行動電話一具及
    證人丙○○經扣案之淨重零點零九五公克之甲基安非他命一
    包可資佐證。
  (三)被告及其辯護人固以前詞置辯，然查：
  1.有關證人丙○○與警方配合查緝販毒及其於本案為警查獲後
    之詳情：
  (1)證人丙○○於本院審判程序中結證：伊在檢察官偵訊時說想
    要賺錢等語，是因為汐止分局李忠寶警員有跟伊講過伊如果
    提供販毒者情資而破獲的話，伊可以獲得破案獎金，那天伊
    被基隆分局的警察抓到，伊要求丁○○警員讓伊打一通電話
    ，伊打給李忠寶警員，想說能不能用這個理由，請李忠寶警
    員過來，看這一次可否放過伊，不要判刑，李忠寶警員有到
    延平派出所看伊，但他說沒有辦法答應伊的要求，因為當天
    伊是自己要去跟阿寶（即被告）買毒品，不是他叫伊去聯絡
    買毒品，伊只是想跟檢察官講是不是可以請李忠寶警員來說
    明，伊是他的線民，伊曾答應要配合他，但是還沒有配合他
    破獲任何販毒案件；本案伊向被告買安非他命的事，伊沒有
    事先向其他警察講過等語（本院卷第二二九、二三二至二三
    五、二三九頁）。
  (2)證人丁○○於本院審判程序中，就被告之選任辯護人質疑有
    關證人丙○○與警方配合或係販毒案件線民之詰問時亦證述
    ：伊在對丙○○做筆錄時，他說他有跟一個汐止分局的警察
    在調查毒品案件，希望幫他聯絡那個警察到場，伊不知道那
    個警察叫什麼名字；那個警察到場後，他跟丙○○在伊等之
    偵訊室裡面聊了一下，丙○○大致上是問那個警察說他這個
    案件會被判多久，並且看那個警察可否幫忙處理這件案件，
    他那個警察朋友向丙○○敘述這個案子會被判幾個月，丙○○另外有要求這個朋友代他照顧小孩；那個警察有跟伊等提
    到丙○○有協助他在調查一個毒品案件，但沒有詳細說是什
    麼樣類型的毒品案件，他會跟伊等說這些，只是要解釋丙○○為何找他過來而已；那個警察也沒有向伊說丙○○是本案
    的線民而要求伊不要追究本案等語（本院卷第二四五至二四
    六頁）。
  (3)而證人丙○○於上開為警查獲時，因坦承施用甲基安非他命
    犯行，而經採尿送驗後，由基隆市警察局第一分局報請檢察
    官偵查，同日並由證人丁○○將證人丙○○解送臺灣基隆地
    方法院檢察署，嗣因證人丙○○上開為警採尿送驗結果，亦
    呈甲基安非他命陽性反應，同署檢察官聲請以簡易判決處刑
    ，本院於九十八年六月十六日以九十八年度基簡字第五○五
    號刑事簡易判決判處證人丙○○有期徒刑二月，如易科罰金
    ，以新臺幣一千元折算一日確定，亦據本院調取上開案卷核
    閱無誤。茍證人丙○○確如被告及選任辯護人所辯，係配合
    警察誣陷被告，其斷無於配合警察查獲被告前，尚損人不利
    己而果真施用甲基安非他命，不僅殘害自己身心，且致其與
    被告為警查獲時，仍因所採尿液檢驗結果呈甲基安非他命陽
    性反應，而為警報請檢察官偵查嗣並遭本院判處罪刑之理！
  2.又被告及其選任辯護人一再質疑證人丙○○於檢察官偵訊時
    顯示配合警方誣陷被告之證詞，先後經檢察官及被告之選任
    辯護人確認係具有任意性且與事實相符之陳述（本院卷第二
    三三至二三四頁），且其筆錄原文為「（問：為何要跟乙○○買毒品？）因為以前有施用過安非他命，因為想要賺錢，
    因為警察跟我說協助他抓到販毒者，會給我破案獎金，我配
    合的有汐止分局烘內派出所的李忠寶警員，另一個是基隆四
    分局安樂分駐所的林姓警員，因為每次警員打電話給我，會
    問我很詳細要找誰買，找誰拿，如果我沒有碰面的話，我沒
    有辦法查到上面的，如果沒常碰面去買毒品的話，人家會亂
    想。（為何會找上乙○○買毒品，是否警察告訴你的？）不
    是，我在去年十月就認識他了，還沒有跟警察配合之前就跟
    他買了。」（偵查卷第四二至四三頁，被告之選任辯護人原
    於本院準備程序聲請勘驗證人丙○○之偵訊錄影光碟，惟於
    本院審判程序已然表示無須勘驗證人及被告偵訊光碟之意見
    ，見本院卷第二七三頁）可知證人丙○○上開證詞之真意，
    係其在本案為警查獲前，確有為圖「破案獎金」而曾應允臺
    北縣政府警察局汐止分局烘內派出所警員李忠寶及基隆市警
    察局第四分局安樂分駐所之林姓警員提供販毒者情資，惟因
    其原擬透過下游販毒者而知悉上游毒販情資，是以必須「頻
    繁」向下游販毒者購毒，以獲取信賴，而伺機探查上游毒販
    情資。則證人丙○○縱係其所述上開配合警員之「線民」，
    然其所欲提供之販毒者情資，並不包括本案被告，而係欲藉
    由被告探查其上游毒販。被告及其選任辯護人對上開證人丙○○偵訊筆錄內容為如前述斷章取義之理解，並無足取。
  3.再者，有關本案查獲過程，證人丙○○、丁○○及戊○○經
    本院徵詢檢察官及被告選任辯護人之意見後，予以隔離交互
    詰問及訊問之結果：
  (1)證人丙○○於本院審判程序結證：伊開計程車到了之後就下
    車去打公用電話給被告跟他說伊已經到了，他叫伊在那邊等
    一下，伊在車上等了約半個小時他出現了，他是騎機車來的
    ，他機車停在伊的車子前面，然後就進入伊的車子副駕駛座
    ，他戴的安全帽沒有脫下來，他坐進伊的車子之後，伊就拿
    錢給他，全部都是十元硬幣，用一個塑膠免洗杯裝著，總金
    額是四百四十元，伊在車上才跟他講錢不夠，他拿一小包安
    非他命給伊，伊拿在手上，後來巡邏車過來時，伊就把安非
    他命塞在左手的門邊；伊拿錢給他，他算了之後跟伊說錢好
    像不太夠，伊跟他說讓伊欠一下，下一次伊跟他買的時候再
    補給他，之後巡邏車就過來了，警察說為什麼有一個人戴安
    全帽坐在伊的計程車上，所以就來盤問伊，警察是開巡邏車
    ，有二個警察，都有下車，一個走到被告的副駕駛座車門旁
    邊，另一個走到駕駛座車門旁邊，走到被告旁邊的那個警察
    叫被告下車，並要求他提出證件，並且問他伊等在做什麼，
    伊有看到被告的表情很緊張，但因距離有點遠，伊沒有聽到
    他們在說什麼，後來警察有把乙○○帶到他的機車旁邊，要
    求他把機車的置物箱打開，後來伊就看到警察在對乙○○搜
    身，因為有從乙○○身上搜到安非他命，警察發現安非他命
    後，另外一個站在伊車門旁邊的警察就叫伊下車，然後要搜
    伊的車，結果在伊車上手煞車的地方搜到吸食器，伊是用一
    個香煙盒子裝著，警察問伊是否是伊的，伊說是伊的，結果
    伊與被告就被上手銬回警察局，在警察局做筆錄時，伊才跟
    警察說伊買到的那包安非他命還在伊所開的計程車駕駛座門
    旁邊，後來警察有在伊所講的地方找到那包安非他命，是警
    察自己去伊車上拿出那包安非他命；伊在那邊停了半個小時
    ，那臺巡邏車經過伊旁邊三次，所以伊有印象是巡邏車；伊
    當時並不認識丁○○及戊○○，伊買毒品是要自己用的，不
    是警察要伊聯絡等語（本院卷第二三一至二三三頁）。
  (2)證人丁○○於本院審判程序結證：九十八年三月五日伊在基
    隆市警察局第一分局延平街派出所任職，當天係執行中午十
    二時至十四時派出所轄區巡邏勤務，伊跟戊○○一起執勤，
    伊等二人都穿著制服，由伊開巡邏車，從仁二路延平派出所
    出發，伊等巡邏區○○○○路、仁二路、愛五路、愛六路、
    愛四路，作例行性的簽巡邏箱，上開路線如果沒有塞車，只
    需要一、二十分鐘即可繞一圈，當天伊等之勤務是十二時三
    十分至一時是定點路檢，十二時到十二時三十分及一時之後
    都是開車巡邏，從一時巡邏到一時三十分許查獲本案，上開
    路線繞二、三圈跑不掉；勤務表上之一線是表示伊等派出所
    巡邏的線路，總共有三線，伊巡邏路線是第一線，而且要開
    編號一三二號之巡邏車；當天查獲被告前，伊不認識被告及
    丙○○，當天執行巡邏勤務，並非針對被告進行查緝，也無
    被告涉嫌販賣安非他命、丙○○涉嫌施用安非他命及有人要
    在該處施用或販賣毒品之線報；當天伊等巡邏到仁一路二九
    九號中華電信營運部，伊發現那邊有停一部計程車，被告機
    車停到計程車前方，被告戴著安全帽走向該計程車的副駕駛
    座探頭跟計程車的駕駛說話，伊覺得可疑，所以伊開車由仁
    一路右轉愛六路，再右轉仁二路，再右轉愛五路，再右轉仁
    一路，繞回中華電信營運部前時，發現那臺計程車還在那邊
    ，被告頭戴安全帽坐在該計程車副駕駛座上，伊等覺得與常
    理不符，因被告有騎機車，而他居然戴著安全帽坐進丙○○
    計程車內的副駕駛座，所以伊等就盤查他們二人，當時伊請
    戊○○站在駕駛座旁先在現場作警戒，看著丙○○，伊到副
    駕駛座旁邊請被告下車，伊車子停在他們旁邊的時候，伊就
    發現他們二人有嚇到的感覺，伊請被告下車後盤查他的身分
    ，詢問他為何戴著安全帽坐在計程車裡面，他的反應是全身
    開始發抖，並且支吾其詞表示他在計程車內跟人家聊天，他
    坐在計程車內時，伊有看到他手上握著一個塑膠杯，杯裡面
    裝著十元的銅板，伊有看到他在算零錢，他下車後經伊詢問
    他的名字、身分證號碼，再以無線電向派出所查詢他的前科
    ，發現他有毒品前科，又加上他全身發抖異常舉動，所以經
    過他的同意後，搜索他的身體，在他外套裡面暗袋發現一包
    海洛因、一包安非他命、四包葡萄糖（經回派出所驗後得知
    ）、還有一包大夾鏈袋裡面裝著很多小夾鏈袋（經回派出所
    細數過後得知為八十四個夾鏈袋），在現場伊有詢問被告確
    認其中有一包安非他命及一包海洛因，在現場宣讀他的權利
    後予以逮捕；逮捕被告後，才請丙○○下車，伊跟戊○○經
    過丙○○的同意搜索他的身體及他的車輛，在搜索他的身體
    時，他跟伊等說他有一個吸食器放置在他的車子中置扶手，
    但伊不記得他在現場有無提到他有安非他命放在哪裡等語（
    本院卷第二四○至二四七頁）。
  (3)證人戊○○於本院審判程序證述：九十八年三月五日伊在第
    一分局延平街派出所任職警員，當天伊與丁○○執行十二時
    到十四時之一線巡邏勤務，由丁○○開車，伊等二人都有穿
    制服，伊等派出所轄區內愛四到愛九、仁一、仁二都有繞過
    ，雖然是一線巡邏，如果是單純簽表，一下子就繞完了，所
    以伊派出所的轄區伊等都會去繞一下；當天查獲被告之前，
    伊不認識被告及丙○○，當天執行巡邏勤務，並非針對被告
    進行查緝，也無被告涉嫌販賣安非他命、丙○○涉嫌施用安
    非他命及有人要在該處施用或販賣毒品之線報；當天伊等在
    舊的中華電信前面即仁一路二九九號前，發現有一臺計程車
    停放有佔到部分車道，被告將機車停在那臺計程車前面，然
    後戴著安全帽走過去跟計程車駕駛講話，伊等慢慢開過去時
    ，就看到戴安全帽的被告坐進計程車的副駕駛座，伊等覺得
    怪怪的，為何會戴著安全帽坐進計程車，顯然他不是要坐計
    程車，所以伊等繞了一圈，仁一路轉愛六路，再轉仁二路，
    再轉愛五路，再轉回仁一路，將警車停在計程車的斜前方，
    伊等二人都有下車，丁○○要伊先看著計程車駕駛，他就先
    去盤查被告，伊跟丁○○都有看到被告手上拿一杯零錢銅板
    ，正在做數數的動作，丁○○就請被告下車，當時伊還是站
    在計程車駕駛的車門斜前方，丁○○跟被告走到計程車右前
    方的人行道上面盤查被告，因那個路段蠻吵的，伊沒有聽清
    楚他們在講什麼，後來伊知道有從被告那裡搜到東西，回到
    派出所驗後伊才知道是安非他命、海洛因，另外還有搜到夾
    鏈袋、葡萄糖，但是當時搜索的過程伊沒有看到；因為有從
    被告身上搜出毒品，所以伊等也請丙○○下車，詢問丙○○
    可否檢查車內，丙○○同意後伊等有去他車子裡面看，當時
    伊戒護被告及丙○○，由丁○○去丙○○的車子搜索，後來
    丁○○在手煞車的地方有找到吸食器，回派出所後，丙○○
    有說他有一小包安非他命放在駕駛座車門的雜物放置處，伊
    就單獨騎機車過去，把該包安非他命直接放在伊口袋內帶回
    派出所後，拿給丁○○；勤務表上面記載九十八年三月五日
    中午十二時至十四時編號二戊○○、編號十六丁○○，是汽
    車巡邏勤務，其中記載一線是代表巡邏箱的位置不同，汽一
    三二就是開編號一三二的警用汽車等語（本院卷第二五一至
    二五八頁）。
  (4)上開查獲過程，經證人丁○○及戊○○就渠等當時執行之勤
    務，提出與所述相符之基隆市警察局第一分局延平街派出所
    勤務分配表影本（本院卷第二四○、二八四頁）為證。又證
    人丙○○、丁○○及戊○○就有關本案查獲前之盤查原因、
    盤查細節以及查扣物品等節之證述，亦均大致相符。足堪認
    定渠等所述上開證詞係屬實情。而證人丙○○不僅經本案查
    獲警員丁○○解送臺灣基隆地方法院檢察署偵辦，嗣其尚因
    施用第二級毒品犯行，經該署檢察官聲請，由本院逕以簡易
    判決處有期徒刑二月，如易科罰金，以新臺幣一千元折算一
    日確定，已如前述；揆諸證人丙○○前所證述與警方配合方
    式係「提供販毒者情資」，並非以身試法，上開其亦遭查獲
    施用第二級毒品犯行甚至遭法院判處罪刑之結果，已絕非其
    原先預計配合之方式。又從證人丙○○所述其所配合之警員
    （無論係臺北縣政府警察局汐止分局或基隆市警察局第四分
    局之警員）之立場而言，渠等果如證人丙○○所述，曾允以
    破案獎金，嗣並與證人丙○○共同誣陷被告，則證人丙○○
    必於與被告約定見面地點時，即先行告知其所配合之警員，
    俾該警員在現場佈署警力，待被告到場後可即時予以逮捕，
    而由渠等移送偵辦，方才可能有所謂「破案獎金」，絕非在
    被告坐進證人丙○○所駕駛營業用小客車，由證人丙○○交
    與以免洗杯裝置之四十四枚十元硬幣，再經被告清點，使該
    查獲逮捕之「黃金時段」逐漸流逝，猶未現身，甚至竟由轄
    區執行巡邏勤務之警員趨前盤查而查獲！另一方面，根據證
    人丙○○、丁○○、戊○○一致且核與被告供述（本院卷第
    二六八頁）相符之證詞，證人丁○○及戊○○非僅一次駕駛
    巡邏車經過證人丙○○之營業用小客車，被告甚至於本院審
    判程序供述：伊機車剛停下來，警車時速不到二十慢慢開過
    去，看伊很久，然後又繞一圈過來，伊是怕丙○○叫伊上車
    時，警察在確認是不是伊，伊怕他們是串通的等語（本院卷
    第二六八頁）；而證人丙○○茍係配合本案查獲警員丁○○
    及戊○○誣陷被告，證人丁○○及戊○○身為司法警察，且
    意在逮捕並誣陷被告，如何可能毫不忌諱被告見巡邏警員密
    切觀察，卻未臨時變卦更換地點或甚至取消交易迅速離去，
    猶駕駛巡邏車「慢慢過去」、「看被告很久」，甚至還繞一
    圈（仁一路右轉愛六路，再右轉仁二路，再右轉愛五路，再
    右轉仁一路回到查獲地點）始趨前盤查？凡此，均足見本案
    並非證人丙○○與其所述之配合警員或本案查獲警員即證人
    丁○○及戊○○預設陷阱而陷害被告甚明。
  (四)本案既非證人丙○○與其所述之配合警員或本案查獲之警員
    即證人丁○○及戊○○預設陷阱誣陷被告而予以查獲，即無
    所謂證人丙○○係為圖「破案獎金」而配合警方誣陷被告之
    情；而被告及其選任辯護人亦未能就所謂「破案獎金」作進
    一步說明或釋明（例如：此項破案獎金之法律依據、獎金金
    額、核發及收受之手續等），僅執證人丙○○偵訊筆錄其中
    數言，而作斷章取義之解釋或作無限聯想之辯解，自屬無稽
    。又被告雖尚辯稱：證人丙○○係因伊向其要錢，他不高興
    ，所以陷害伊云云，然經訊之被告其所主張與證人丙○○間
    之借貸關係時，其供稱：他說他沒有錢可以加油，伊借他錢
    ，每次都是借三百、五百元，前後共借了二千多元，應該不
    到二千五百元，當時未簽借據云云（本院卷第二六四、一三
    八頁），且被告所聲稱之借貸關係，除據證人丙○○始終予
    以否認（偵查卷第四七頁、本院卷第二三三頁），且被告亦
    無法舉證以實其說外；證人丙○○於本案被告為警查獲之同
    時，其亦經查獲施用第二級毒品犯行，嗣經本院逕以簡易判
    決處有期徒刑二月，如易科罰金，以新臺幣一千元折算一日
    確定，已如前述，而此項宣告刑及易科罰金折算標準，分別
    為毒品危害防制條例第十條第二項施用第二級毒品罪之最輕
    法定刑及刑法第四十一條第一項前段所定最低易科標準；換
    言之，證人丙○○在其施用第二級毒品案件中，其法定最輕
    及實際宣告之處遇，若非執行有期徒刑二月，即以繳納六萬
    元罰金易科；無論如何，證人丙○○均無可能因不滿被告索
    討不到二千五百元之借款，而採取必須至少付出數十倍代價
    之不智方式甚明。綜上，被告質疑證人丙○○誣陷其販毒之
    動機並不存在，被告此番辯解顯係臨訟卸責之詞，自非可採
    。
  (五)被告之選任辯護人雖另為被告辯護略以：由證人丁○○所證
    在做完本案被告筆錄之後，曾要求被告配合佈線查緝黃明祥
    的地址可知，警方有佈線查毒云云；而被告亦於本院審判程
    序辯稱：警察問伊認不認識黃明祥，伊說伊藥都是跟他買的
    ，警察叫伊作他的線民云云。然觀諸被告警詢筆錄之詢答過
    程，其於警詢時即提及黃明祥其人：「（本日在你身上所查
    獲之海洛因及安非他命來源為何？如為購買，係何處、向何
    人購買、購買何種類毒品、數量、代價為何？）是黃名詳（
    只知其因不確定何字）於九十八年一月底拿到我家無任何代
    價送給我。（黃名詳為何要無任何代價將海洛因及安非他命
    送給你？）因為我跟他要，他知道我沒有錢，所以就免費送
    給我。（黃名詳之住居所、年籍資料、聯絡方式為何？）我
    只知道他住基隆市暖暖區詳細地點我不知道、年籍資料，很
    久沒有連絡，現在找不到他。」而被告於警詢所述「（黃明
    祥）免費送給我」即與上開於本院所辯「我藥都是跟他買的
    」明顯不符；又根據上開被告警詢筆錄，可知證人丁○○係
    因對被告詢及其遭查扣之毒品來源，而被告供述「黃名詳（
    真實姓名為『黃明祥』，此經檢察官於本院準備程序提出臺
    灣基隆地方法院檢察署九十八年度偵字第一六七六、二○七
    五號起訴書，並敘明被告所指毒品上游之黃明祥業經查獲起
    訴，現由本院以九十八年度訴字第八七九號審判後，再經被
    告確認無訛，本院卷第一九八頁）」其人後，始有上述對「
    黃明祥」之偵查作為。被告之選任辯護人以此推論警方本有
    佈線查毒或查緝黃明祥之動作，或甚至如何推論警方誣陷被
    告云云，顯無根據。此外，被告之選任辯護人尚為被告辯護
    略稱：證人丙○○證述其所購得之甲基安非他命是放在駕駛
    座左側，但被告說是放在右側手煞車處，可知被告根本沒有
    交付毒品給丙○○的動作，才有此不符；及因被告確無販賣
    毒品犯行，所以雖一直請他認罪，其仍不認罪；又證人丙○○交給被告四十四枚十元硬幣，從經驗法則而言，其並非意
    在購買毒品，因為四十四個硬幣要數很久，讓人覺得他沒有
    誠意云云，本院核無此項經驗法則或論理法則，亦與前揭本
    院認定之事實相左，自無足憑採。
  (六)再查，證人丙○○所證述其向被告購得之甲基安非他命一包
    ，證人丙○○於本院審判程序證述：「他就拿一小包安非他
    命給我，我拿在手上，後來巡邏車過來的時候，我就把安非
    他命塞在左手的門邊」、「在警察局做筆錄的時候，我才跟
    警察說我買到的那包安非他命還在我所開的計程車駕駛座門
    旁邊，後來警察有在我所講的地方找到那包安非他命，是警
    察自己去我車上拿出那包安非他命」、「（問：當時乙○○
    拿給你那包安非他命，你說你握在手上，當時你有無戴手套
    ？）沒有，我直接用手拿」等語（本院卷第二三一至二三二
    、二三七頁）；證人戊○○於本院審判程序證述：「他回派
    出所之後有說他有一小包安非他命放在駕駛座車門的雜物放
    置處，我就單獨騎機車過去把該包安非他命拿回所」、「（
    問：你去丙○○的車上把安非他命拿回來，你有戴手套拿安
    非他命？）沒有」、「我好像直接就放在我的口袋裡帶回派
    出所後，我拿給丁○○」等語（本院卷第二五六至二五八頁
    ）；證人丁○○亦於本院審判程序證述：「（你們向他們做
    筆錄時，已經將那包安非他命拿回來了嗎）是。（做筆錄的
    時候有提示給丙○○看嗎？）有。（你們拿毒品會戴手套嗎
    ？）沒有戴手套，單純用手拿。」可知證人丙○○所向被告
    購得之甲基安非他命一包，根據上開證人之證詞，先後至少
    經過被告、證人丙○○、戊○○及丁○○直接以手碰觸拿取
    ，是縱曾有相關人等之指紋附於其上，亦因此無法完整呈現
    ，甚至已然經塗抹擦拭殆盡。乃該包甲基安非他命經偵查檢
    察官諭知本案承辦人即基隆市警察局第一分局偵查佐柯志宏
    送請鑑驗指紋，而據基隆市警察局九十八年十月十三日基警
    鑑字第○九八○○七二二九○號函覆該包甲基安非他命之夾
    鏈袋上經以粉末法採驗後，「未發現可資比對之指紋」等語
    （偵查卷第五一頁，本院卷第十六頁）。從而，縱證人丁○○及戊○○亦經被告之選任辯護人詰問而證述未見被告有戴
    手套等語，猶無足動搖本院前揭心證而為被告有利之認定。
  (七)綜上可知，證人丙○○、丁○○及戊○○均無誣陷被告之動
    機，且渠等前揭證述悉相吻合，復有被告經扣案由證人丙○○交付之四十四枚十元硬幣、其原所持有之插置門號000
    0000000號用戶識別卡之LG廠牌行動電話一具及證人
    丙○○經扣案之淨重零點零九五公克之甲基安非他命一包可
    資佐證，證人丙○○所為其向被告購買甲基安非他命之證述
    以及證人丙○○、丁○○及戊○○所為本案查獲過程之證述
    ，均堪採信。本案顯係證人丁○○及戊○○在執行轄區巡邏
    勤務時，因察覺被告騎駛機車卻頭戴安全帽坐進證人丙○○
    所駕駛之營業用小客車內之不尋常舉動，復經駕駛巡邏車緩
    慢經過觀察被告及證人丙○○良久，而被告卻未因從事販賣
    毒品之重罪犯行，而即時警覺迅速離去，始為駕駛巡邏車行
    駛仁一路右轉愛六路，再右轉仁二路，再右轉愛五路，再右
    轉仁一路回到查獲地點之警員丁○○及戊○○，在渠等及證
    人丙○○、被告均屬意料之外，同時查獲被告販賣毒品及證
    人丙○○施用毒品犯行。
  (八)末查，本案固無從得知被告販賣甲基安非他命予證人丙○○
    時，其購入上開毒品之確實價格，及其是否確有低買高賣之
    營利情事。惟我國政府為杜絕毒品氾濫，長期對施用及販賣
    毒品犯行嚴加查緝，販賣第二級毒品行為又係重罪，若無利
    可圖，或基於何種親密關係，衡情一般持有毒品者當無輕易
    將所持有之甲基安非他命轉讓他人，而甘冒再次向他人購毒
    時有被查獲之風險；又販賣者購入毒品後可任意分裝增減其
    分量再行出售，每次交易價格、數量，亦隨時依交易對象、
    當時行情而變動，縱或出售價格較低，並非當然無營利意圖
    ，即使價格相同，然份量較少亦能從中獲利，均屬交易常情
    ；且茍非基於營利意圖，衡情賣出而交付毒品之人自可對購
    毒者告知毒品來源，由購毒者自行前往購買，而無須由其冒
    此天大風險與購毒者直接進行交易，益見直接與購毒者進行
    毒品買賣者，對此毒品交易應有主觀營利意圖以及客觀獲利
    結果；矧販毒者除非自行供明販入及賣出價量，甚至藉以查
    獲其上游，否則實難查悉其從中確切獲利若干，若因此即認
    營利而販毒之事證不足，將造成知過坦承者難辭重典，飾詞
    否認者反得僥倖，而失情理之平。是以，舉凡毒品之有償交
    易，除有事證顯示出售者確係基於某種非營利本意外，尚難
    因無法查悉其販入價格作為是否低買高賣之比較，即謂無營
    利意思。查本案被告賣出甲基安非他命予證人丙○○之犯行
    ，其與證人丙○○既非至親，倘無從中賺取差價，並無甘冒
    重典而依購入價格轉售之理！本案被告販賣甲基安非他命犯
    行，主觀上具有營利之意圖，亦堪認定。
  (九)本案事證已臻明確，被告犯行洵堪認定，應依法論科。至被
    告之選任辯護人聲請傳訊證人黃明祥，意欲證明被告所表示
    其持有之毒品係向黃明祥購得，而如因此查獲黃明祥，被告
    或有減輕事由云云；然本院綜上說明，雖認定證人丙○○為
    警查扣之甲基安非他命一包係向被告購得，然因被告根本否
    認將甲基安非他命賣出予證人丙○○，換言之，其始終未曾
    「供出此包毒品來源」，即無所謂因而查獲其他正犯或共犯
    者，因而可邀毒品危害防制條例第十七條第一項減輕其刑寬
    典之餘地，是此部分被告之選任辯護人證據調查之聲請，本
    院認無必要性，爰依刑事訴訟法第一百六十三條之二第一項
    規定予以駁回。
三、論罪科刑
  (一)按行為後法律有變更者，適用行為時之法律。但行為後之法
    律有利於行為人者，適用最有利於行為人之法律，刑法第二
    條第一項定有明文。查被告於行為後，毒品危害防制條例第
    四條第二項於九十八年五月二十日修正公布，並於同年十一
    月二十日施行，該條例第四條第二項於修正前係規定「製造
    、運輸、販賣第二級毒品者，處無期徒刑或七年以上有期徒
    刑，得併科新臺幣七百萬元以下罰金。」於修正後則規定「
    製造、運輸、販賣第二級毒品者，處無期徒刑或七年以上有
    期徒刑，得併科新臺幣一千萬元以下罰金。」新舊法比較結
    果，顯以修正前毒品危害防制條例第四條第二項規定對被告
    較為有利。是核被告所為，係犯修正前毒品危害防制條例第
    四條第二項之販賣第二級毒品罪。被告持有甲基安非他命（
    包括原為其所持有而賣出予證人丙○○之部分，以及其為警
    查獲當時尚持有而經查扣之部分）之低度行為，應為其販賣
    之高度行為所吸收，不另論罪。
  (二)被告之選任辯護人雖尚為被告辯護稱：請本院斟酌本案有情
    輕法重之情形，依刑法第五十九條之規定酌減其刑云云。按
    刑法第五十九條規定「犯罪之情狀顯可憫恕，認科以最低度
    刑仍嫌過重者，得酌量減輕其刑。」該條規定於九十四年二
    月二日修正公布及於九十五年七月一日施行前原規定「犯罪
    之情狀可憫恕者，得酌量減輕其刑。」考諸其修正理由謂「
    一、現行第五十九條在實務上多從寬適用。為防止酌減其刑
    之濫用，自應嚴定其適用之條件，以免法定刑形同虛設，破
    壞罪刑法定之原則。二、按科刑時，原即應依第五十七條規
    定審酌一切情狀，尤應注意該條各款所列事項，以為量刑標
    準。本條所謂『犯罪之情狀可憫恕』，自係指裁判者審酌第
    五十七條各款所列事項以及其他一切與犯罪有關之情狀之結
    果，認其犯罪足堪憫恕者而言。惟其審認究係出於審判者主
    觀之判斷，為使其主觀判斷具有客觀妥當性，宜以『可憫恕
    之情狀較為明顯』為條件，故特加一『顯』字，用期公允。
    三、依實務上見解，本條係關於裁判上減輕之規定，必於審
    酌一切之犯罪情狀，在客觀上顯然足以引起一般同情，認為
    縱予宣告法定最低刑度猶嫌過重者，始有其適用（最高法院
    三十八年臺上字第十六號、四十五年臺上字第一一六五號、
    五十一年臺上字第八九九號判例），乃增列文字，將此適用
    條件予以明文化。」可知，被告犯行必須在客觀上足以引起
    一般同情，認為即予宣告法定低度刑期尤嫌過重者，始有其
    適用。被告之選任辯護人前揭請求，並未闡述被告販賣第二
    級毒品之犯罪情狀究竟有何足以引起一般人同情之客觀情形
    存在，又被告販賣第二級毒品，足以戕害他人身心健康，經
    查獲後，猶矢口否認犯行，辯稱係證人丙○○及警方共同誣
    陷，殊未見有何堪資憫恕之處，自無依前揭規定酌減其刑餘
    地。
  (三)爰審酌被告忽視國家對販賣毒品行為所設嚴刑峻罰，鋌而走
    險，販賣第二級毒品以營利，戕害他人身心健康，助長社會
    上施用毒品之不良風氣，殊不足取，又始終否認犯行，甚至
    辯稱係購毒之證人丙○○及警方共同誣陷云云，未曾表達悔
    悟之意，於犯後態度無從為其有利之考量；惟其前僅有駕駛
    動力交通工具肇事致人受傷而逃逸案件而經本院判處有期徒
    刑六月，緩刑五年確定，及因施用第二級毒品案件而經執行
    觀察、勒戒之前科，有臺灣高等法院被告前案紀錄表在卷可
    參，素行尚非甚惡，又其販賣毒品數量甚少，所得對價僅四
    百四十元，對社會危害程度尚輕，兼衡其智識程度、犯罪動
    機及目的等一切情狀，量處如主文所示之刑。至公訴檢察官
    於本院審判程序以被告前因施用毒品案件而經觀察、勒戒後
    ，竟變本加厲從事販毒行為，以及犯後狡辯其詞，並無悔意
    等因素，具體求處有期徒刑九年，本院認尚屬過重，附此敘
    明。
  (四)沒收
  1.扣案之甲基安非他命一包，淨重零點三二二公克，驗餘淨重
    零點三二一八公克，有卷附交通部民用航空局航空醫務中心
    之毒品鑑定書在卷可參，係屬被告與賣出予證人丙○○之甲
    基安非他命原所同時持有，為查獲之第二級毒品，應依毒品
    危害防制條例第十八條第一項前段規定沒收銷燬之。扣案盛
    裝上開毒品之包裝袋一只，係被告供盛裝俾其持有上開毒品
    所用之物，應依毒品危害防制條例第十九條第一項之規定，
    併予諭知沒收。
  2.按毒品危害防制條例第十九條第一項規定，犯販賣毒品罪者
    ，其犯罪所得之財物均沒收之，係採義務沒收主義。故販賣
    毒品所得之對價，不問其中成本若干，利潤多少，均應全部
    諭知沒收。本案被告之販賣毒品犯行，證人丙○○於被告交
    付甲基安非他命之當場，已給付四十四枚十元硬幣即四百四
    十元對價，此據本院認定如前，而為被告因本案犯罪所得之
    財物，應依前述毒品危害防制條例規定，併予諭知沒收。
  3.扣案插置門號0000000000號用戶識別卡之LG廠牌
    行動電話一具，依證人丙○○上開證述及被告前揭供述可知
    ，係供被告聯繫證人丙○○而為本案犯罪所用之物，亦應依
    毒品危害防制條例第十九條第一項之規定，併予宣告沒收。
  4.至扣案之海洛因一包（淨重零點零四八公克，驗餘淨重零點
    零四七四公克，亦有卷附交通部民用航空局航空醫務中心之
    毒品鑑定書在卷可參），固屬毒品危害防制條例第二條第二
    項第一款所定之第一級毒品，惟顯與本案被告販賣第二級毒
    品之犯行無涉，且據起訴書犯罪事實欄「周志（漏載『鴻』
    一字）另犯施用毒品部分，另案已偵結」之敘述可知，其持
    有第一級毒品行為亦非本案起訴範圍；另扣案插置門號00
    00000000號用戶識別卡之Sony Ericsson 廠牌行動
    電話一具、葡萄糖四包及夾鏈袋計八十四只等物，固係被告
    所有之物，惟尚無積極而明確證據顯示曾經或預備供本案犯
    罪所用，自均無併予沒收之依據。
  5.末查證人丙○○向被告購得之甲基安非他命一包，業經被告
    交付予證人丙○○，而經證人丙○○收受後放置在其所駕駛
    營業用小客車駕駛座車門之置物槽內，渠等有關該包甲基安
    非他命之交易已然完成，業如前述，是該包甲基安非他命已
    非被告所有及持有之物，自無須再對被告諭知沒收，併予敘
    明。
據上論斷，應依刑事訴訟法第二百九十九條第一項前段，修正前
毒品危害防制條例第四條第二項、毒品危害防制條例第十八條第
一項、第十九條第一項，刑法第二條第一項前段、第十一條，判
決如主文。
本案經檢察官甲○○到庭執行職務。
中    華    民    國    99    年    5     月    17    日
                  刑事第三庭審判長法  官  鄭景文
                                  法  官  黃永定
                                  法  官  陳賢德
以上正本證明與原本無異。
如不服本判決應於收受送達後10日內向本院提出上訴書狀，並應
敘述具體理由；其未敘述上訴理由者，應於上訴期間屆滿後20日
內向本院補提理由書(均須按他造當事人之人數附繕本)「切勿逕
送上級法院」。
中    華    民    國    99    年    5     月    20    日
                                  書記官  王靜敏
附錄論罪科刑法條
修正前毒品危害防制條例第四條第二項
製造、運輸、販賣第二級毒品者，處無期徒刑或七年以上有期徒
刑，得併科新臺幣七百萬元以下罰金。

司法院資訊處製作；財團法人民間司法改革基金會備份。
